【裁判字號】    97,毒抗,112
【裁判日期】    970313
【裁判案由】    毒品危害防制條例
【裁判全文】
臺灣高等法院刑事裁定                 97年度毒抗字第112號
抗  告  人  臺灣臺北地方法院檢察署檢察官
被      告  甲○○
上列抗告人因被告毒品危害防制條例案件，不服台灣台北地方法
院97年度毒聲字第68號中華民國97年1 月31日裁定，提起抗告，
本院裁定如下：
    主  文
原裁定撤銷，發回臺灣臺北地方法院。
    理  由
一、原裁定意旨略以：被告甲○○前經臺灣臺北地方法院以於民
    國92年3月17日92年度毒聲字第475號裁定送觀察、勒戒處所
    施以觀察、勒戒。嗣因傳喚、拘提未到案，該裁定迄今未開
    始執行，且自應執行之日起已逾3年未開始執行，檢察官依
    刑法第99條規定，聲請法院許可執行。然因被告於前開施用
    毒品後，迄今已逾3年均未再查獲有任何施用毒品之行為，
    自無積極證據足認被告對毒品仍存有依賴，尚難認有對被告
    施以預防矯治之毒癮治療，令入觀察、勒戒處所執行觀察、
    勒戒之必要，因而裁定駁回許可執行之聲請。
二、本件抗告意旨略以：被告於96年12月26日被警查獲後，自承
    約1、2個月前，仍有施用第二級毒品安非他命，並有驗尿報
    告為憑，可見其並未戒除毒癮。且被告表示願意執行該次觀
    察、勒戒處分，難謂原宣告保安處分之原因未繼續存在。原
    裁定未敘明何以不採之理由，自有理由不備等語。
三、經查：
  (一)按毒品危害防制條例所定之觀察、勒戒，係針對施用毒品者
    所為戒絕、斷癮之治療處遇，乃屬拘束人身自由之保安處分
    ，性質上有濃厚自由刑之色彩，故刑法總則關於保安處分之
    相關規定，自有其適用。且保安處分若因法律變更而發生新
    舊法律規定之不同者，當應依刑法第2條第1項規定，定其應
    適用之法律。次按，刑法第99條業於94年2月2日修正公布，
    並自95年7月1日起實施。比較修正前、後規定，因修正後刑
    法第99條須實質審查新增之限制要件，方得許可執行，自以
    修正後刑法第99條之規定較有利於被告。從而，其准駁與否
    之標準，當以原宣告保安處分之原因仍繼續存在，確有再予
    執行保安處分之必要為斷，合先敘明。
  (二)本件被告前因施用毒品案件，經臺灣臺北地方法院於92年3
    月17日以92年度毒聲字第475號裁定送勒戒處所觀察、勒戒
    ，有該裁定正本在卷可按。嗣被告逃匿，經發布通緝，始於
    96年12月26日緝獲到案 (已滿3年），因被告於緝獲到案時
    ，自承前1、2個月有施用第二級毒品行為，並經採尿送鑑定
    結果呈安非他命陽性反應，有臺灣臺北地方法院檢察署97年
    3月3日北檢盛騰97毒偵緝9字第13416號函附台灣尖端先進生
    技醫藥股份有限公司出具之濫用藥物檢驗報告附卷可考，則
    被告是否仍染有毒癮惡習，而得認其原宣告保安處分之「原
    因」仍繼續存在等情，未見原裁定於理由內就上情予以審酌
    、敘明，僅以被告逾3年均未再查獲有任何施用毒品之行為
    ，率爾認無積極證據足認被告對毒品仍存有依賴，遽認無執
    行觀察、勒戒必要，自嫌速斷。檢察官抗告意旨以此指摘原
    裁定不當，非無理由，應由本院將原裁定撤銷，發回原審詳
    予查證，另為適法之處理。
據上論斷，應依刑事訴訟法第413 條前段，裁定如主文。
中    華    民    國    97    年     3    月    13    日
                  刑事第二庭審判長法  官  呂丹玉
                                  法  官  林恆吉
                                  法  官  李麗玲
以上正本證明與原本無異。
不得再抗告。
                                  書記官  廖婷璇
中    華    民    國    97    年    3     月    14    日


司法院資訊處製作；財團法人民間司法改革基金會備份。
